【裁判字號】    99,訴,554
【裁判日期】    990730
【裁判案由】    違反毒品危害防制條例
【裁判全文】
臺灣嘉義地方法院刑事判決               99年度訴字第554號
公  訴  人  臺灣嘉義地方法院檢察署檢察官
被      告  甲○○
上列被告因違反毒品危害防制條例案件，經檢察官提起公訴（九
十八年度毒偵字第三０五號、九十八年度毒偵字第三一七號），
本院合議庭裁定由受命法官以簡式程序進行審理，判決如下：
    主  文
甲○○施用第一級毒品，累犯，處有期徒刑拾月；扣案之第一級
毒品海洛因壹小包（驗餘淨重零點零參柒陸公克），沒收銷燬；
扣案上開毒品外包裝袋壹個，沒收。又施用第二級毒品，累犯，
處有期徒刑肆月。應執行有期徒刑壹年；扣案之第一級毒品海洛
因壹小包（驗餘淨重零點零參柒陸公克），沒收銷燬；扣案上開
毒品外包裝袋壹個，沒收。
    犯 罪 事 實
一、甲○○前於民國九十二年間因施用毒品案件，經觀察、勒戒
    後，認無繼續施用毒品之傾向，於九十二年十一月十八日釋
    放；又因竊盜案件，經臺灣雲林地方法院以九十六年度港簡
    字第二六五號判處有期徒刑三月確定；復因施用第一級毒品
    案件，經法院判處有期徒刑八月確定，上開二罪經定其應執
    行刑為有期徒刑九月確定；後再因施用第一級毒品案件，經
    臺灣雲林地方法院以九十七年度訴字第七六七號判處有期徒
    刑九月確定，與上開案件接續執行，於九十八年八月十日假
    釋並付保護管束，迄同年十一月二十七日，保護管束期滿，
    假釋未經撤銷，視為執行完畢。詎仍不知悔改，基於施用第
    一級毒品之犯意，於九十九年六月一日晚上九時許，在其位
    在雲林縣口湖鄉○○村○○路七十一號住處房間內，以注射
    方式施用第一級毒品海洛因乙次。另基於施用第二級毒品之
    犯意，於九十九年六月一日下午五時至六時許，在其上開住
    處內，以將甲基安非他命加熱吸食煙霧之方式，施用第二級
    毒品甲基安非他命乙次。嗣於九十九年六月二日下午五時四
    十分許，在嘉義縣朴子市○○○路一一三號旁為警查獲，並
    扣得海洛因一包（驗餘淨重0.0376公克），經其同意採尿送
    驗後，其結果呈嗎啡陽性、可待因陽性及甲基安非他命陽性
    反應，而知上情。
二、案經嘉義市政府警察局第二分局報請臺灣嘉義地方法院檢察
    署檢察官偵查起訴。
    理  由
一、訊據被告甲○○對於上開犯罪事實均坦承不諱，並有搜索同
    意書、嘉義市政府警察局第二分局扣押筆錄、扣押物品目錄
    表各乙份及查獲物品照片乙幀在卷可佐；參以於九十九年六
    月二日下午六時五十分許，為警採其尿液送驗，其結果呈可
    待因陽性、嗎啡陽性反應（按施用海洛因後，經人體之水解
    代謝作用，會呈嗎啡陽性反應）及甲基安非他命陽性反應，
    以及九十八年二月十六日下午九時五十分許，為警採其尿液
    送驗，其結果呈甲基安非他命陽性反應等情，有臺灣科技股
    份有限公司濫用藥物尿液檢驗報告及代號與真實姓名對照表
    各乙份在卷可稽。此外，九十九年六月二日查獲時扣案之疑
    似海洛因一小包，確含海洛因成分，驗餘淨重0.0376公克等
    情，有行政院衛生署草屯療養院鑑定乙份在卷可佐，均足資
    擔保被告於本院審理時所為之上開任意性自白確與事實相符
    ，應堪採信。而按毒品危害防制條例於九十二年七月九日修
    正公布，自九十三年一月九日施行，其中第二十條、第二十
    三條將施用毒品之刑事處遇程序，區分為「初犯」及「五年
    內再犯」、「五年後再犯」。依其立法理由之說明：「初犯
    」，經觀察、勒戒或強制戒治後，應為不起訴處分或不付審
    理之裁定；經觀察、勒戒或強制戒治執行完畢釋放後，「五
    年內再犯」者，因其再犯率甚高，原實施之觀察、勒戒及強
    制戒治既已無法收其實效，爰依法追訴或裁定交付審理。至
    於經觀察、勒戒或強制戒治執行完畢釋放後，「五年後再犯
    」者，前所實施之觀察、勒戒或強制戒治已足以遮斷其施用
    毒品之毒癮，為期自新及協助其斷除毒癮，仍適用「初犯」
    規定，先經觀察、勒戒或強制戒治之程序。從而依修正後之
    規定，僅限於「初犯」及「五年後再犯」二種情形，始應先
    經觀察、勒戒或強制戒治程序。倘被告於五年內已再犯，經
    依法追訴處罰，縱其第三次（或第三次以上）再度施用毒品
    之時間，在初犯經觀察、勒戒或強制戒治執行完畢釋放五年
    以後，已不合於「五年後再犯」之規定，且因已於「五年內
    再犯」，顯見其再犯率甚高，原實施觀察、勒戒或強制戒治
    ，已無法收其實效，即應依該條例第十條處罰（最高法院九
    十七年度第五次刑事庭會議決議意旨參照）。查被告前於九
    十二年間因施用毒品案件，經觀察、勒戒後，認無繼續施用
    毒品之傾向，於九十二年十一月十八日釋放；又因竊盜案件
    ，經臺灣雲林地方法院以九十六年度港簡字第二六五號判處
    有期徒刑三月確定；復因施用第一級毒品案件，經法院判處
    有期徒刑八月確定，上開二罪經定其應執行刑為有期徒刑九
    月確定；後再因施用第一級毒品案件，經臺灣雲林地方法院
    以九十七年度訴字第七六七號判處有期徒刑九月確定，與上
    開案件接續執行，於九十八年八月十日假釋並付保護管束，
    迄同年十一月二十七日，保護管束期滿，假釋未經撤銷，視
    為執行完畢等情，有其臺灣高等法院被告前案紀錄表乙份在
    卷可參，其於觀察、勒戒執行完畢後五年內曾再犯施用毒品
    罪，且經法院判處罪刑確定，被告此次施用毒品犯行雖係於
    其前受觀察、勒戒完畢五年後所再犯，揆諸上開說明，仍應
    依毒品危害防治條例第十條處罰。是本件事證明確，被告施
    用海洛因及甲基安非他命犯行，至堪認定，應依法論科。
二、按海洛因、甲基安非他命分別屬毒品危害防制條例所定之第
    一級、第二級毒品，故核被告甲○○上開所為，分別係犯毒
    品危害防制條例第十條第一項、第二項之施用第一級、第二
    級毒品罪；其施用前、後持有海洛因及施用前持有甲基安非
    他命之低度行為，均為施用之高度行為所吸收，均不另論罪
    。而被告所犯上開二罪，罪名互異，犯意各別，應分論併罰
    。又被告前有上前案記錄，有被告之臺灣高等法院被告前案
    紀錄表乙份附卷可佐，其於五年內故意再犯本件有期徒刑以
    上之罪，為累犯，均應依刑法第四十七條第一項加重其刑。
    爰審酌被告前有侵占、違反證券交易法、竊盜、違反毒品危
    害防制條例前科之素行，國小畢業之智識程度，前曾因施用
    毒品而經觀察、勒戒程序，竟未思悔改，另起意再為上開施
    用毒品犯行，顯然缺乏禁絕毒害決心，並衡酌被告施用毒品
    之種類、次數及其為警查獲毒品之數量，再考量施用毒品犯
    行係屬戕害自身健康之行為，尚未危害他人，且被告於本院
    審理中坦承犯行等一切情狀，分別量處如主文所示之刑，並
    定其應執行刑，以資懲儆。
三、扣案之疑似海洛因毒品一小包，確含海洛因成分等情，業如
    上述，均應依毒品危害防制條例第十八條第一項前段規定沒
    收銷燬之；而上開毒品外包裝袋一個，固非專供施用毒品所
    用之器具，然均為被告所有，且係供包裝及施用上開毒品所
    用之物，業據被告供承在卷，爰依刑法第三十八條第一項第
    二款規定宣告沒收。
據上論斷，應依刑事訴訟法第二百七十三條之一第一項、第二百
九十九條第一項前段，毒品危害防制條例第十條第一項、第二項
、第十八條第一項前段，刑法第十一條、第四十七條第一項、第
五十一條第五款、第三十八條第一項第二款，判決如主文。
本案經檢察官李志明到庭執行職務。
中    華    民    國    99    年    7     月    30    日
                      刑事第五庭  法  官  曾宏揚
以上正本證明與原本無異。
如不服本判決應於收受判決後10日內向本院提出上訴書狀，並應
敘述具體理由；其未敘述上訴理由者，應於上訴期間屆滿後20日
內向本院補提理由書（均須按他造當事人之人數附繕本）「切勿
逕送上級法院」。
中    華    民    國    99    年    7     月    30    日
                                  書記官  陳意婷
附錄論罪科刑法條：
毒品危害防制條例第10條
施用第一級毒品者，處 6 月以上 5 年以下有期徒刑。
施用第二級毒品者，處 3 年以下有期徒刑。

司法院資訊處製作；財團法人民間司法改革基金會備份。
